最高法院刑事判決　　　　　　一○○年度台上字第一二九二號
上　訴　人　樊志恆
上列上訴人因擄人勒贖案件，不服福建高等法院金門分院中華民
國九十八年十月八日第二審判決（九十六年度上重訴字第一號，
起訴案號：福建金門地方法院檢察署九十五年度偵字第一００、
四０九號），提起上訴，本院判決如下：
    主  文
上訴駁回。   
    理  由 
按刑事訴訟法第三百七十七條規定，上訴於第三審法院，非以判
決違背法令為理由，不得為之。是提起第三審上訴，應以原判決
違背法令為理由，係屬法定要件。如果上訴理由書狀並未依據卷
內訴訟資料，具體指摘原判決不適用何種法則或如何適用不當，
或所指摘原判決違法情事，顯與法律規定得為第三審上訴理由之
違法情形，不相適合時，均應認其上訴為違背法律上之程式，予
以駁回。本件原判決綜合全部卷證資料，認上訴人樊志恆有其事
實欄所載犯行，已詳所憑之證據與認定之理由。就上訴人辯稱
：伊與被害人王坤鎮有債權債務關係，因伊曾被迫代王坤鎮償還
毒品貨款予綽號「黑哥」之人，王坤鎮遲不處理此代墊款，伊始
找「阿元」、「阿勇」等幫忙限制王坤鎮之行動自由，未強迫王
坤鎮書寫借據云云，認不足採信，於理由內予以指駁、說明甚詳
。因而撤銷第一審之科刑判決，改判仍論處上訴人共同意圖勒贖
而擄人罪刑（處有期徒刑）。
上訴意旨略稱：原判決僅以上訴人與王坤鎮間有無債權債務關係
，作為上訴人主觀上有無不法所有意圖之判斷標準，尚非適法；
王坤鎮於案發前曾密集到大陸珠海地區與上訴人及「黑哥」接觸
，案發後曾找上訴人之兄樊志勤索討金錢與釐清債務，王坤鎮之
胞弟王文山、父親王丁雄皆證稱曾聽上訴人談及因追索欠款始拘
禁王坤鎮，此皆有相關資料在卷可稽，原判決俱未審酌、說明，
有理由不備及採證違背證據法則之違法；請查明王坤鎮於案發前
半年有無因販毒事件被偵查，以明真相；原審就上訴人犯後態度
不佳一節，除上訴人未坦承全部犯罪外，並未及其他理由，有
量刑不備理由之違失云云。惟查：(一)、犯罪事實之認定，證據之
取捨及其證明力如何，乃事實審法院自由判斷之職權，如其取捨
不違背經驗法則與論理法則，即不得指為違法，而據為上訴第三
審之理由。原判決認定上訴人得知王坤鎮計畫在大陸地區經營生
意，竟與「阿元」、「阿勇」、李榮儒等成年男子共同基於意圖
勒贖而擄人之犯意聯絡，由上訴人於民國九十三年七月十五日晚
上將王坤鎮騙至大陸地區廣東省珠海市銀石雅園飯店第一二棟第
一單元第四０一號房上訴人之租住處，由「阿元」、「阿勇」將
王坤鎮以手銬銬在房間內，輪流看管，彼等要王坤鎮打電話通知
家人匯款放人，上訴人尚帶李榮儒到場嚇唬王坤鎮，並一起強迫
王坤鎮寫下欠款新台幣四百萬元之借據一張，製造二人有債務關
係之假象。王坤鎮遂打電話聯繫陳孟玎、王文山籌款，王文山因
而交付上訴人十萬元人民幣，陳孟玎依指示匯款新台幣二百八十
萬元及交付五十萬元現款予李榮儒後，上訴人始於同年月十九日
左右釋放王坤鎮等情，已說明本於調查所得心證，分別定其取捨
而為事實判斷之理由，並就王坤鎮如何未積欠上訴人債務，王坤
鎮多次赴大陸，及案發獲釋後，王坤鎮、王文山、王丁雄等人找
樊志勤索討金錢等事實，如何不能為上訴人有利證明，皆詳加論
、說明。所為論斷，核無違背客觀存在之經驗法則與論理法則
，自屬原審採證、認事之適法職權行使，不容任意指摘為違法。
(二)、本案為法律審，不為事實之調查，上訴人請求本院調查王坤
鎮於案發前半年有無因販毒案件被偵查，即非合法之第三審上訴
理由。又科刑之輕重，屬事實審之職權，原判決以上訴人之責任
為基礎，說明如何審酌刑法第五十七條所列各款事項，包括上訴
人犯後否認有擄人勒贖犯行，毫無悔意等一切情狀，而為刑之量
定，既未逾越法定刑度，亦未濫用其權限，並無理由不備之情形
。其餘上訴意旨，就屬原審採證、認事職權之適法行使及原判決
已說明事項，徒憑己見，任意指摘為違法，且仍為單純事實之爭
執，均非適法之第三審上訴理由。應認本件上訴違背法律上之程
式，予以駁回。
據上論結，應依刑事訴訟法第三百九十五條前段，判決如主文。
中    華    民    國  一○○  年    三    月   十七   日
                      最高法院刑事第十一庭
                          審判長法官  賴  忠  星  
                                法官  呂  丹  玉  
                                法官  吳      燦  
                                法官  蔡  名  曜  
                                法官  葉  麗  霞  
本件正本證明與原本無異
                                      書  記  官  
中    華    民    國  一○○  年    三    月  二十一  日
                                                      M